臺灣高雄地方法院民事判決　　　　　　　93年度訴字第2740號
原　　　告　聯邦商業銀行股份有限公司
法定代理人　丙○○
訴訟代理人　乙○○
被　　　告　寶成建設股份有限公司
法定代理人　甲○○
訴訟代理人　丁○○
當事人間返還停車位事件，本院於民國94年6月14日言詞辯論終
結，判決如下：
  主  文
原告之訴及假執行之聲請均駁回。
訴訟費用由原告負擔。
    事實及理由
一、原告主張：原告於民國九十三年九月二十一向鈞院民事執行
　　處拍得如附表所示訴外人東亞建築經理股份有限公司（下稱
　　東亞公司）所有建物（下稱系爭建物），並於九十三年十月
　　四取得鈞院核發系爭建物之權利移轉證書，且已辦妥所有權
　　移轉登記。而按系爭建物所示停車位（下稱系爭停車位），
　　依區分所有權人分管契約及建物共同使用部分持分比例所示
　　，係包含於系爭建物內同時拍定予原告，顯見原告已取得系
　　爭停車位專用使用權。詎被告無權占用系爭停車位，並拒絕
　　將停車位返還原告等情。爰本於分管契約及民法第七六七條
　　所有物返還請求權，聲明：被告應自系爭停車位遷讓並返還
　　予原告。願供擔保，請准宣告假執行。
二、被告則以：原告雖向鈞院拍得系爭建物，惟系爭建物並不包
    括系爭停車位，故原告未取得系爭停車位之專用使用權。又
    訴外人高鑫開發有限公司（下稱高鑫公司）現以信託契約受
    託人資格占有管理、使用及收益系爭停車位，故被告並未現
    實管領系爭停車位，原告提起本訴無理由，應予駁回等語置
    辯。爰聲明：原告之訴及假執行之聲請均駁回。如受不利判
    決，願供擔保，請准宣告免為假執行。
三、兩造不爭執事項：
（一）原告於九十三年九月二十一日向本院民事執行處拍得系爭
　　　建物，同年十月四日，取得本院核發系爭建物之權利移轉
　　　證書。
（二）如附表所示編號一至三之停車位係配屬於如附表所示編號
　　　一至三之建物。
四、兩造於本院審理中協商爭點為：（一）如附表所示編號四之
    停車位是否配屬於如附表所示編號四之建物？（二）被告目
    前是否占有管領使用系爭停車位？（三）原告是否因為拍得
    系爭建物而取得系爭停車位之專用使用權？爰分述如下：
（一）如附表所示編號四之停車位是否配屬於如附表所示編號四
　　　之建物？
  １、原告主張如附表所示編號四之停車位是否配屬於如附表所
  　　示編號四之建物乙節，係以寶成中正大樓管理委員會（下
　　　稱寶成管委會）函為證，惟為被告所否認。
  ２、經查，如附表所示編號四之停車位係配屬於如附表所示編
  　　號四之建物，現出租於訴外人玳和專業製服有限公司（下
  　　稱玳和公司）使用乙節，業據寶成管委會函敘屬實，有該
  　　委員會九十四年五月四日（九四）莊安字第００八號函及
  　　同年二月十七日（九四）莊字第００三號函附卷可稽。次
　　　查，高鑫公司依其與被告簽訂之信託契約，將附表所示編
　　　號四之停車位出租予玳和公司，該停車位係配屬於附表所
　　　示編號四之建物乙節，亦據證人即高鑫公司副總經理蔡東
　　　益到庭證述綦詳（見本院卷頁二二三至二二四），堪認原
　　　告主張此部分事實為實在。從而，被告辯稱：如附表所示
　　　編號四之停車位並非配屬於如附表所示編號四之建物云云
　　　，即屬無據。
（二）被告目前是否占有管領使用系爭停車位？
  １、按請求返還所有物之訴，應以現在占有該物之人為被告（
  　　參照最高法院二十九年度上字第一０六一號判例要旨）。
  　　所謂現占有該物之人，倘參照民法第九百四十條及第九百
  　　四十一條規定，自應包括對於物有事實上管領力之直接占
  　　有人及出租人等間接占有人，惟請求間接占有人返還占有
  　　物之方法，依照民法第九百四十六條及七百六十一條規範
  　　意旨，不必限於現實交付，亦得將其對於直接占有人之返
  　　還請求權，讓與所有權人。
  ２、原告主張被告現占有使用系爭停車位云云，固執寶成管委
  　　會函及被告與訴外人聯邦國際租賃股份有限公司（下稱聯
　　　邦租賃公司）、葛蘭富泵浦股份有限公司（下稱葛蘭富公
      司）間租賃契約為證，惟為被告所否認，並以：伊與高鑫
      公司簽訂信託契約，將伊管理或所有包括系爭停車位在內
      之不動產信託高鑫公司管理，伊非系爭停車位之直接占有
      人，亦非間接占有人，原告之訴並無理由，應予駁回等語
      置辯。
  ３、經查，如附表所示編號二、三、四之停車位分別出租予禾
  　　伸堂企業股份有限公司（下稱禾伸堂公司）、原晶光學有
      限公司（下稱原晶公司）及玳和公司占有使用乙節，有寶
      成公司上開函示附卷可稽，並據蔡東益到庭證述綦詳，堪
      認現直接占有附表所示編號二、三、四停車位之人，係禾
      伸堂公司、原晶公司及玳和公司，並非被告。次查，高鑫
      公司與被告於九十三年年中上旬簽訂不動產信託契約，委
      由高鑫公司出租、出售及管理被告名義下之不動產，而委
      託管理之標的，亦包括系爭停車位。又高鑫公司本於信託
      契約將附表所示編號二、三、四之停車位分別出租予禾伸
      堂公司、原晶公司及玳和公司，並收取租金，暨附表所示
      編號一之停車位是否出租他人，尚待查證。再有關系爭停
      車位之管理費多由高鑫公司向寶成管委會繳維或由承租停
      車位之人直接向管委會繳納等情，亦據蔡東益到庭證述綦
      詳（見本院卷頁二二三至二二五），並有被告提出高鑫公
      司出具之租金統一發票多紙、自九十三年八月三十一日起
      之匯出匯款申請書記載高鑫公司受託信託財產專戶二紙、
      寶成管委會自九十三年八月三十一日起開給高鑫公司之繳
      納管理費收據二紙及包括附表所示編號四停車位租賃契約
      書一紙（以上均影本）附卷可稽。此外，參酌原告對於蔡
      東益到庭所為證述，亦表無意見，顯見關於系爭停車位之
      管理使用或收益，均由高鑫公司為之。則揆諸前揭說明，
      堪認附表所示編號二至四之停車位，其本於出租關係間接
      接占有之人係高鑫公司；至附表所示編號一之停車位，其
      實際管領使用之直接占有人亦係高鑫公司無訛。是被告辯
      稱：伊非系爭停車位之直接占有人或間接占有人乙節，即
      堪採認。
  ４、末查，被告既非系爭停車位之直接或間接占有人，則揆諸
  　　前揭判例要旨所示，原告逕以被告為物上請求權之相對人
  　　，即屬無據。
（三）原告是否因為拍得系爭建物而取得系爭停車位之專用使用
　　　權？
  １、按所有人對於無權占有或侵奪其所有物者，得請求返還之
  　　。對於妨害其所有權者，得請求除去之。有妨害其所有權
  　　之虞者，得請求防止之。民法第七百六十七條著有明文。
  　　次按物上請求權，除法律另有規定外，以所有權人或占有
  　　人始得行使之，此觀民法第七百六十七條及第九百六十二
  　　條規定即明（參照最高法院五十二年度台上字第九０四號
  　　判例要旨）。又按共有人基於分管契約得就共有物之特定
  　　部分為占有使用、收益，該分管契約且得對抗其餘共有人
  　　之後手（參照最高法院八十四年度台上字第二八八六號裁
  　　判要旨）。是共有人就共有物如成立分管契約者，則分管
  　　部分之共有人，自亦得行使物上請求權。
  ２、經查，兩造曾於八十七年三月二十七日就系爭建物所在大
  　　樓之建物即四樓之二、之三、之四等及坐落之土地持分、
  　　地下停車位簽訂買賣契約，依該買賣契約記載主建物所有
  　　權全部分含共同使用部分所有權持分，而車位樓層及編號
  　　則分別載為Ｂ３－１８號上及Ｂ３－２號上。又原告依買
  　　賣契約亦取得被告發給上開兩個停車位之汽車停車位使用
  　　權憑證，依該憑證記載：「僅供普通小型車壹部使用；機
  　　械停車位上位者不得要求停放於下位，下位者亦同；遇有
  　　緊急情況，應提供作為大樓用戶防空避難使用．．」等情
  　　，有原告提出被告不爭執真正之買賣契約及使用權憑證附
  　　卷可稽（本院卷頁四五至五三），堪認系爭建物所在大樓
  　　之地下室停車位並無獨立所有權，至其所有權，則係以建
  　　物共同使用部分持分予以呈現。次查，兩造於八十四年三
  　　月三十一日就同位於系爭大樓內之五樓之一房地及地下停
  　　車位簽訂買賣契約，其中第一條記載：「．．建物五樓主
  　　建物、附屬建物等地下層停車位等應持分之共同用部分作
  　　價．．」、第二條第二點記載：「建物座落標示：．．共
  　　同使用部分　建號：一八九三三號　面積：一０一七六．
  　　五三平方公尺所有權持分壹萬分之陸陸，即面積：六七．
  　　一七平方公尺（內含地下一樓機械停車位一個，即編號：
  　　８下號，建物面積約四．五建坪）」，有原告提出買賣契
  　　約附卷可稽（見本院卷頁六二至七０），益堪認系爭建物
  　　所在大樓之地下室停車位並無獨立所有權，其所有權係以
  　　建物共同使用部分持分予以呈現。而按系爭停車位亦位於
  　　寶成中正大樓內，揆諸上開說明，自亦無獨立所有權，而
  　　係以建物共同使用部分持分呈現其所有權狀態。是被告辯
  　　稱：系爭停車位有獨立產權云云，即屬無據。
  ３、又查，系爭停車位分別配屬於如附表所示建物，而原告藉
  　　由拍賣程序，業已取得系爭建物之所有權及附屬共同使用
  　　部分持分等情，業如上述，堪予認定。而按系爭停車位既
  　　分別配屬於系爭建物，倘參酌寶成管委會上開函附寶成中
  　　正大樓地下室停車場停車位一覽表先後記載編號一至編號
  　　一三一合計一百三十一個機械式停車位及車位相關使用權
  　　人乙節相互以觀，自堪認系爭寶成中正大樓內區分所有權
  　　人就大樓內之機械式停車位，業已成立分管契約，同意由
  　　購得區分所有建物暨支付對價取得停車位使用權者，得專
  　　用其機械停車位之使用權，並排除他人之干涉。再查，原
  　　告既向本院拍得系爭建物，而系爭建物復包含配屬系爭停
  　　車位，則揆諸前揭說明，自堪認原告依拍定買賣契約及分
  　　管契約，亦取得系爭停車位之專用使用權。是原告主張其
  　　依系爭建物買賣契約，業已取得系爭停車位專用使用權乙
  　　節，即非無據。從而，被告辯稱：原告未取得系爭停車位
  　　之專用使用權云云，洵屬無據。
五、綜上所述，被告既非系爭停車位之直接或間接占有人，則原
　　告逕以被告為物上請求權之相對人，請求被告應自系爭停車
　　位遷讓並返還予原告，為無理由，應予駁回。
六、原告之訴既經駁回，其假執行之聲請，因訴之駁回，失其依
　　據，應予駁回。
七、結論：原告之訴為無理由，依民事訴訟法第78條，判決如主
    文。
中　　華　　民　　國　　94　　年　　6 　　月　　30　　日
                      民事第二庭法　官　李昭彥
正本係照原本作成。
如不服本判決，應於送達後20日內，向本院提出上訴狀並表明上
訴理由，如於本判決宣示後送達前提起上訴者，應於判決送達後
10日內補提上訴理由書（須附繕本）。
中　　華　　民　　國　　94　　年　　6 　　月　　30　　日
                                書記官　余幼芳
附表：
┌──┬──────────┬──────────┬──────────┬─────────┐
│    │                    │    　　　　        │                    │　　　　　　　　　│
│編號│   建物門牌號碼　　 │建物共同使用部分    │地下室停車位編號    │　備　　　　註　　│
│    │   　　　　         │持分比例　　　　　　│   　　　　　　　　 │　　　　          │
├──┼──────────┼──────────┼──────────┼─────────┤
│ １ │高雄市苓雅區○○○路│萬分之六六　　　　　│Ｂ３－１４上　　　　│　　　　　　　　　│
│    │二０六號七樓之一　　│　　　　　　　　　  │　　　　　　　　　　│　　　　　　　　　│
│    │　　　　　　　　　　│　　　　　　　　　　│　　　　　　　　　　│　　　　　　　　　│
│    │                    │                    │                    │                  │
├──┼──────────┼──────────┼──────────┼─────────┤
│ ２ │高雄市苓雅區○○○路│萬分之五八　　　　　│Ｂ３－１１上　　　　│　　　　　　　　　│
│    │二０六號七樓之二　　│　　　　　　　　　　│　　　　　　　　　　│　　　　　　　　　│
│    │　　　　　　　　　　│　　　　　　　　　　│　　　　　　　　　　│　　　　　　　　　│
│    │                    │                    │                    │                  │
├──┼──────────┼──────────┼──────────┼─────────┤
│ ３ │高雄市苓雅區○○○路│萬分之五二　　　　　│Ｂ３－１３　　　　　│　　　　　　　　　│
│    │二０六號七樓之三　　│　　　　　　　　　　│　　　　　　　　　　│　　　　　　　　　│
│    │　　　　　　　　　　│　　　　　　　　　　│　　　　　　　　　　│　　　　　　　　　│
│    │                    │                    │                    │                  │
├──┼──────────┼──────────┼──────────┼─────────┤
│ ４ │高雄市苓雅區○○○路│萬分之七三　　　　　│Ｂ３－１５　　　　　│　　　　　　　　　│
│    │二０六號七樓之十　　│　　　　　　　　　　│　　　　　　　　　　│　　　　　　　　　│
│    │　　　　　　　　　　│　　　　　　　　　　│　　　　　　　　　　│　　　　　　　　　│
│    │                    │                    │                    │                  │
└──┴──────────┴──────────┴──────────┴─────────┘
